【裁判字號】    98,抗,215
【裁判日期】    980803
【裁判案由】    聲明異議
【裁判全文】
臺灣高等法院民事裁定                   98年度抗字第215號
抗  告  人  山太元開發股份有限公司
法定代理人  甲○○
上列抗告人因債權人丁○○與債務人羅莎食品股份有限公司間清
償借款強制執行事件，聲明異議，對於中華民國97年12月23日臺
灣新竹地方法院97年度事聲字第6號裁定提起抗告，本院裁定如
下：
    主  文
抗告駁回。
抗告訴訟費用由抗告人負擔。
    理  由
一、抗告意旨略以：
（一）原法院93年度執字第1671號強制執行事件（下稱本件強制
      執行事件），併案債務人乙○○在臺灣板橋地方法院（下
      稱板橋地院，以下關於地方法院之名稱均使用簡稱）查封
      之財產，因相對人丁○○違法重複執行及受償，原法院更
      正之分配表次序13債權原本新台幣（下同）164萬2000元
      ，及次序16債權原本4419萬元，與板橋地院94年度執字第
      11298號強制執行事件分配表所列次序4債權原本250萬元
      及4419萬元有重複執行或參與分配之情事，板橋地院分配
      表顯有錯誤，原法院未將抗告人之執行費16萬2511元及假
      扣押執行費2萬1000元列為優先受償，亦顯然錯誤。板橋
      地院執行事件未查明參與分配債權人丁○○重複在板橋地
      院聲請執行費優先受償之部分數額32萬8597元，非共益費
      用，無優先受償權，此部分已由抗告人另案起訴，由板橋
      地院以97年度板簡字第3098號事件受理。
（二）抗告人聲請原法院將抗告人在板橋地院94年度執字第1129
      8號強制執行事件繳納之執行費16萬2511元准予優先分配
      ，已經本院96年度抗字第1148號民事裁定載明應由原法院
      另為處理，足見抗告人確曾已就執行費16萬2511元提出異
      議。另原法院認相對人丁○○所持執行名義非同一，疏漏
      其受讓債權之總金額，亦有違誤。
（三）中興商業銀行股份有限公司（下稱中興銀行）在本件執行
      標的拍定前即已聲請假扣押，其繳納執行費2萬1000元，
      抗告人為承受人，應可自聯邦票券金融股份有限公司（下
      稱聯邦票券公司）所繳回之案款優先受分配，爰聲明廢棄
      原裁定，並准抗告人就執行費16萬2511元（扣除板橋地院
      受償執行費）之餘額及假扣押之執行費2萬1000元，優先
      受償云云。
二、關於抗告人主張其在板橋地院94年度執字第11298號強制執
    行事件繳納之執行費16萬2511元有優先受償權部分：
（一）按他債權人參與分配者，應於標的物拍賣、變賣終結或依
      法交債權人承受之日一日前，其不經拍賣或變賣者，應於
      當次分配表作成之日一日前，以書狀聲明之；逾前項期間
      聲明參與分配者，僅得就前項債權人受償餘額而受清償；
      如尚應就債務人其他財產執行時，其債權額與前項債權餘
      額，除有優先權者外，應按其數額平均受償，強制執行法
      第32條定有明文。又依法對於執行標的物有擔保物權或優
      先受償權之債權人，不問其債權已否屆清償期，應提出其
      權利證明文件，聲明參與分配。執行法院知有前項債權人
      者，應通知之。如有債權人而不知其住居所或知有前項債
      權而不知孰為債權人者，應依其他適當方法通知或公告之
      。經通知或公告仍不聲明參與分配者，執行法院僅就已知
      之債權及其金額列入分配；第二項之債權人不聲明參與分
      配，其債權金額又非執行法院所知者，該債權對於執行標
      的物之優先受償權，因拍賣而消滅，強制執行法第34條第
      2項、第3項、第4項亦有明文。
（二）經查本件原係由中國農民銀行股份有限公司（下稱中國農
      民銀行）持原法院90年度執字第651號債權憑證為執行名
      義（原執行名義為士林地院88年度促字第6974號支付命令
      、板橋地院88年度促字第15586號支付命令、臺北地院88
      年度票字第6056、6061、10298號民事裁定，見原法院卷
      第1宗5、6頁）聲請強制執行，嗣中國農民銀行將債權讓
      與台灣金聯資產管理股份有限公司（下稱台灣金聯資管公
      司），相對人丁○○再自台灣金聯資管公司受讓債權。而
      本件執行拍賣債務人羅莎食品股份有限公司（下稱羅莎食
      品公司）所有之不動產及動產係於94年5月10日由債權人
      即相對人丁○○聲明承受（見原審卷第2宗383頁），惟抗
      告人之債權讓與人中興銀行在此之前並未就其在板橋地院
      94年度執字第11298號強制執行事件繳納之執行費16萬251
      1元聲明參與分配；原法院於94年5月10日以新院月93執孔
      字第1671號通知債權人（含中興銀行）於文到5日內陳報
      債權，該通知已於94年5月17日送達中興銀行（見原法院
      卷第2宗387、394頁），中興銀行亦未聲明參與分配。抗
      告人遲至94年8月8日始具狀陳報就上開執行費16萬2511元
      聲明參與分配（見原審卷第2宗485頁），依強制執行法第
      32條規定，抗告人係逾期聲明參與分配，從而原法院94年
      7月12日之分配表未將上開16萬2511元列入，經核並無不
      當。又查原法院97年9月23日發函通知債權人更正分配表
      （見原法院卷第4宗280-282、298-305頁），係因原94年7
      月12日製作之分配表其中假扣押債權人聯邦票券公司受償
      之執行費18萬9000元，已在士林地院90年度執字第8257號
      強制執行事件中受償，不應又在本件受償而再予分配，有
      原法院94年7月12日分配表、假扣押債權人聯邦票券公司
      94 年8月21日陳報狀可稽（見原法院卷第2宗463、558頁
      ），故原法院97年9月12日更正分配表執行所得金額18萬
      9340元並非就債務人羅莎食品公司其他財產執行所得，而
      係94年7月12日分配表執行所得金額之一部，應以94年7月
      12日分配表所列不足額續行分配，抗告人嗣後主張之上開
      16萬25 11元自不應列入更正分配表中受分配。另查板橋
      地院94年度執字第11298號強制執行事件之債務人係乙○
      ○，有本院95年度抗字第1563號裁定（見原法院卷第3宗
      196-197頁）、板橋地院94年度執字第11298號強制執行事
      件函及分配表（見原法院卷第4宗317-320頁）可憑，抗告
      人之法定代理人甲○○亦到場陳稱：在板橋地院係對債務
      人乙○○、丙○○執行（見原法院卷第3宗188頁背面），
      抗告人復已在板橋地院94年度執字第11298號強制執行事
      件就所主張之執行費16萬2511元對債務人乙○○執行扣押
      ，有板橋地院96年5月2日板院輔94執祿字第11298號函可
      參（見原法院卷第3宗327頁），抗告人又在本件主張其在
      板橋地院繳納之執行費16萬2511元有優先受償權云云，為
      不足取。末按抗告人在本件主張其在板橋地院94年度執字
      第11298號強制執行事件繳納之執行費16萬2511元有優先
      受償權，核屬無據，有如前述，抗告人其餘主張相對人丁
      ○○違法重複執行及受償云云，姑不論是否屬實，與上開
      論斷均不生影響（抗告人亦表明其已另案起訴），附此敘
      明。
三、關於抗告人主張中興銀行聲請假扣押之執行費2萬1000元，
    應優先受償部分：
    經查中興銀行聲請臺北地院以88年度執全字第1771號對羅莎
    食品公司、丙○○、乙○○假扣押強制執行事件，經臺北地
    院裁定移送士林地院，中興銀行在臺北地院88年度執全字第
    1771號事件所繳納之執行費2萬1000元，業經中興銀行在士
    林地院88年度執字第8923號債務人羅莎食品公司拍賣抵押物
    強制執行事件陳報債權參與分配，並提出上開在臺北地院繳
    納執行費之收據，受償2萬2130元（其中1130元係郵票費用
    ），經本院調閱士林地院88年度執字第8923號卷宗查核明確
    。中興銀行就上開假扣押執行費2萬1000元既已受償，抗告
    人主張其受讓中興銀行債權，在本件得就上開執行費2萬100
    0元優先受償云云，亦不足取。
四、綜上所述，本件抗告人主張其就執行費16萬2511元（扣除板
    橋地院受償執行費）之餘額及假扣押之執行費2萬1000元，
    有權優先受償，為無理由。原法院因認抗告人聲明異議為無
    理由，而予裁定駁回，經核並無不當。抗告意旨猶執前詞，
    指摘原裁定不當，聲明廢棄，為無理由。
五、據上論結，本件抗告為無理由，依強制執行法第30條之1，
    民事訴訟法第495條之1第1項、第449條第1項、第95條、第
    78條，裁定如主文。
中    華    民    國    98    年    8    月     3     日
                    民事第八庭
                        審判長法  官  劉勝吉
                              法  官  連正義
                              法  官  鄭威莉
正本係照原本作成。
不得再抗告。
中    華    民    國    98    年    8     月    6     日
                              書記官  李垂福


司法院資訊處製作；財團法人民間司法改革基金會備份。
